【裁判字號】    97,交聲,1074
【裁判日期】    980330
【裁判案由】    聲明異議
【裁判全文】
臺灣臺南地方法院交通事件裁定        97年度交聲字第1074號
移送機關    交通部公路總局嘉義區監理所臺南監理站
異議人即
受處分人    甲○○
上列受處分人因違反道路交通管理處罰條例案件，對於交通部公
路總局嘉義區監理所臺南監理站民國97年8月8日所為之裁決處分
（處分案號：嘉監南字第裁74-C00000000號）聲明異議，本院裁
定如下：
    主  文
異議駁回。
    理  由
一、原處分意旨略以：受處分人即異議人甲○○（下稱異議人）
    駕駛其所有車牌號碼Ｌ８Ｗ－９６７號重型機車，於民國九
    十七年四月二十七日十時三十五分許，在臺北縣成功路與秀
    朗路交岔路口，因行經有燈光號管制管制之交岔路口闖紅燈
    ，遭臺北縣政府警察局永和分局警員當場攔停舉發（異議人
    當場簽名收受舉發違反道路交通管理事件通知單），嗣經移
    送機關即交通部公路總局嘉義區監理所臺南監理站以其違規
    事證明確，依照道路交通管理處罰條例第五十三條第一項、
    第六十三條第一項第三款及違反道路交通管理事件統一裁罰
    基準表之規定，裁處異議人罰鍰新臺幣（下同）四千五百元
    ，並記違規點數三點。
二、本件異議意旨略以：異議人於九十七年四月二十七日於臺北
    福和橋一帶闖紅燈被開單後，數度至郵局及監理站查詢均被
    告知無此項紀錄，故無法繳交罰款。之後異議人因駕照遺失
    再至臺北監理站辦理補照，亦無任何違規紀錄，而得以補發
    駕照。然異議人卻於八月十五日接獲罰款加倍通知，且因異
    議人已不住於戶籍址，所以無法收件，期間異議人及家人均
    無接到任何通知及催領，因而為此聲明異議，請求撤銷原處
    分等語。
三、按受處分人，不服道路交通管理處罰條例第八條主管機關所
    為之處罰，得於接到裁決書之翌日起二十日內，向管轄地方
    法院聲明異議；又依上開規定聲明異議之期間，自裁決送達
    之翌日起算，並得依法扣除在途期間；另交通法庭認聲明異
    議不合法律上之程式或其異議權已經喪失者，應以裁定駁回
    之，道路交通管理處罰條例第八十七條第一項、道路交通案
    件處理辦法第十二條、第十八條前段分別定有明文。再按處
    理違反道路交通管理事件，有關文書送達之程序，依行政程
    序法之規定，違反道路交通管理事件統一裁罰基準及處理細
    則第五條定有明文。而依行政程序法第六十八條第一項、第
    七十四條第一項、第二項規定：送達由行政機關自行或交由
    郵政機關送達；送達不能依前二條規定為之者，得將文書寄
    存送達地之地方自治或警察機關，並作送達通知書兩份，一
    份黏貼於應受送達人住居所、事務所、營業所或其就業處所
    門首，另一份交由鄰居轉交或置於該送達處所信箱或其他適
    當位置，以為送達；前項情形，由郵政機關為送達者，得將
    文書寄存於送達地之郵政機關。至於受送達人實際於何時受
    領該送達文書，均與合法送達之效力不生影響。再前開所稱
    「住居所」係民法上概念（即民法第二十條至第二十四條所
    規定），指當事人依一定事實，足認以久住之意思，住於一
    定之地域者，即為設定其住所於該地；所謂「一定事實」，
    包括戶籍登記、居住情形等，尤以戶籍登記資料為主要依據
    ，但不以登記為要件。而戶籍法所為之戶籍住址之登記（戶
    籍法第一條參照），採形式主義，未登記不發生戶籍法上效
    力。戶籍登記之住址（即戶籍所地址），則為戶籍管轄區內
    之處所，主要發生選舉、兵役、教育等公法上效力，與住居
    所為民法上法律行為的準據，發生各種民事上的效力，二者
    規範意旨不同。實務上戶籍法上的住址與民法上的住居所，
    絕大多數情形雖為同一處所，但並非當然同一，然不論法院
    或行政機關在調查「住所」時，通常均以戶籍登記的住址為
    認定標準。
四、經查：異議人就交通部公路總局嘉義區監理所臺南監理站九
    十七年八月八日所為之裁決處分（處分案號：嘉監南字第裁
    ７４－Ｃ00000000號）聲明異議，惟上開裁決書已
    按異議人之戶籍住所「臺南市○區○○街８４巷４１號之１
    」掛號郵寄，此觀卷附異議人個人基本資料查詢一份即明。
    且查異議人所有之上開重型機車車籍資料上之車主地址，亦
    係登記於「臺南市○區○○街８４巷４１號之１」，其期間
    未曾辦理變更登記，亦無增設通訊地址等情，此有交通部公
    路總局嘉義區監理所臺南監理站九十七年十二月十一日嘉監
    南字第０９７０１２８２９９號函及臺北市監理處九十七年
    十二月十五日北市監駕字第０９７６６２５１３００號函各
    一份在卷可參，是以本件裁決書郵寄送達因未獲會晤應受送
    達人、亦無受領文書之同居人或受僱人，而依行政程序法第
    七十四條第二項規定為寄存送達，並於九十七年八月十五日
    寄存於送達地之郵政機關「東門郵局」，此有原處分機關送
    達證書一紙在卷可稽，依前揭說明，其送達程序自無違誤，
    況異議人並已自承於八月十五日接獲罰鍰加倍之通知，是依
    其所陳，堪認其業已於九十七年八月十五日收受上開裁決書
    。然異議人竟遲至於九十七年十月二十四日始具狀提出聲明
    異議，有聲明異議狀上所蓋之公路總局臺南監理站收文章戳
    附卷可憑，是異議人顯已逾越聲明異議之二十日不變期間，
    其聲明異議不合法律上程式，且無從補正，應予駁回。
五、據上論斷，應依道路交通管理處罰條例第八十七條第二項，
    道路交通案件處理辦法第十八條，裁定如主文。
中    華    民    國    98    年     3    月    30    日
                        交通法庭法  官  陳金虎
以上正本證明與原本無異。
如不服本裁定應於送達後5日內向本院提出抗告狀（應附繕本）
。
                                書記官  蔡明峰
中    華    民    國    98    年    3     月    30    日


司法院資訊處製作；財團法人民間司法改革基金會備份。
